---
title: "Exploracion de Variables - Dataset de Phishing"
output: html_document
---



```{r setup, include=FALSE}
knitr::opts_chunk$set(echo = TRUE)

#Ruta de los datos en caso de que requiera

#Cargamos nuestras librerías 
library(ggplot2)
library(dplyr)
 library(igraph) 
library(gridExtra)  #Guarddar datos 

library(naniar)
library(visdat)
library(skimr)

library(esquisse)
```



Notebook donde se hizo un analisis exploratorio de los datos, para ver que variables eran relevantes para un modelo de ML, estos criterios fueron:
- Varianza significativa
- Sin sesgo
- Datos relevantes

Una vez logrado esto, 


```{r Data}


setwd("C:/Users/ferna/Documents/PhishML/Data/Raw")
data <- read.csv("PhiUSIIL_Phishing_URL_Dataset.csv", header = TRUE, sep = ",")


```


```{r, Fuciones}
analisisRapido <- function(colum, df= datalimpia){
  ggplot(df) +
  aes(x = .data[[colum]], fill = label) +
  geom_bar() +
  scale_fill_manual(
    values = c(`0` = "#CC1D10",
    `1` = "#085FA4"),
     labels = c('1' = "Legítimo", '0' = "Phishing")
  ) +
  labs(
    x = "Categoria",
    y = "Num",
    title = "Phising vs Categoria"
  ) +
  theme_minimal()
}


histograma <- function(colum){
  print(paste0("Varianza: ", var(data[[colum]])))
  print(paste0("Media: ", mean(data[[colum]])))
  
  ggplot(data) +
  aes(x = .data[[colum]], fill = label) +  
  geom_histogram(bins = 30L, fill = "#112446") +
  theme_minimal()
}


```




### Hagamos un analisis rapido para ver los NAs

```{r}

#for (colname in names(data)) {
#  temp_df <- data[colname]  # Esto crea un data.frame de una sola columna
#  print(vis_miss(temp_df))
#}


```


```{r}
head(data, n=3 )
```


```{r}


histograma("TLDLegitimateProb")   




```

```{r}

pruebas <- data %>% dplyr::select(URLTitleMatchScore) %>%
  dplyr::mutate(
    URLTitleMatchScore = case_when(
      URLTitleMatchScore >= 90 ~ "1",
      URLTitleMatchScore < 90 ~  "0",
    )
  )


ggplot(pruebas) +
  aes(x = URLTitleMatchScore) +
  geom_bar(fill = "#112446") +
  theme_minimal()




#esquisser(pruebas)
```











```{r, Filtro }


datalimpia <- readRDS("C:/Users/ferna/Documents/PhishML/Data/Procesada/datalimpia.rds")


```




```{r}
datalimpia 
```




```{r}
esquisser(data)
```



## Analisis de datos 


### Variables que debemos quitar, ya que tienen muy poca varianza o estan muy sesgadas 



```{r}
histograma("NoOfAmpersandInURL")
```
```{r}
histograma("HasObfuscation")
```

```{r}
histograma("URLLength")
```

---

```{r}
analisisRapido("IsHTTPS")
```

```{r}
analisisRapido("HasTitle")
```
```{r}
analisisRapido("HasFavicon")
```
```{r}
analisisRapido("Robots")
```
```{r}
analisisRapido("IsResponsive")
```
```{r}
analisisRapido("NoOfURLRedirect")
```
```{r}
analisisRapido("NoOfSelfRedirect")
```
```{r}
analisisRapido("HasDescription")
```
```{r}
analisisRapido("HasExternalFormSubmit")
```
```{r}
analisisRapido("HasSocialNet")
```
```{r}
analisisRapido("HasSubmitButton")
```
```{r}
analisisRapido("HasHiddenFields")
```
```{r}
analisisRapido("HasPasswordField")
```
```{r}
analisisRapido("Bank")
```
```{r}
analisisRapido("Pay")
```

```{r}
analisisRapido("Crypto")
```
```{r}
analisisRapido("HasCopyrightInfo")
```
```{r}
analisisRapido("label")
```

```{r}
analisisRapido("TLDLength")
```
```{r}
analisisRapido("NoOfSubDomain")
```
```{r}
analisisRapido("DomainTitleMatchScore")
```
```{r}
analisisRapido("URLTitleMatchScore")
```


---



