---
title: "Diccionario de Variables - Dataset de Phishing"
output: html_document
---



```{r setup, include=FALSE}
knitr::opts_chunk$set(echo = TRUE)

#Ruta de los datos en caso de que requiera

#Cargamos nuestras librerías 
library(ggplot2)
library(dplyr)
 library(igraph) 
library(gridExtra)  #Guarddar datos 

library(naniar)
library(visdat)
library(skimr)


```



```{r Data}


setwd("C:/Users/ferna/Documents/PhishML/Data/Raw")
data <- read.csv("PhiUSIIL_Phishing_URL_Dataset.csv", header = TRUE, sep = ",")


```




## 📘 Diccionario de Datos – `PhishUII_Phishing_URL_Dataset.csv`

| Variable | Descripción |
|----------|-------------|
| `FILENAME` | Nombre del archivo que contiene la URL. |
| `URL` | Dirección completa del sitio web. |
| `URLLength` | Longitud total de la URL. |
| `DomainLength` | Longitud del dominio del sitio. |
| `IsDomainIP` | Si el dominio es una dirección IP (1 = sí, 0 = no). |
| `TLD` | Dominio de nivel superior (por ejemplo, com, org). |
| `URLSimilarityIndex` | Índice de similitud con URLs legítimas conocidas. |
| `CharContinuationRate` | Tasa de continuidad de caracteres repetidos. |
| `TLDLegitimateProb` | Probabilidad de legitimidad del TLD. |
| `URLCharProb` | Probabilidad promedio de aparición de caracteres en la URL. |
| `TLDLength` | Longitud del TLD. |
| `NoOfSubDomain` | Número de subdominios en la URL. |
| `HasObfuscation` | Indica si hay ofuscación en la URL (1 = sí). |
| `NoOfObfuscatedChar` | Número de caracteres ofuscados. |
| `ObfuscationRatio` | Proporción de caracteres ofuscados respecto al total. |
| `NoOfLettersInURL` | Número de letras (a-z, A-Z) en la URL. |
| `LetterRatioInURL` | Proporción de letras sobre la longitud total de la URL. |
| `NoOfDegitsInURL` | Número de dígitos (0–9) en la URL. |
| `DegitRatioInURL` | Proporción de dígitos sobre la longitud total de la URL. |
| `NoOfEqualsInURL` | Número de signos igual (`=`) en la URL. |
| `NoOfMarkInURL` | Número de signos de puntuación comunes. |
| `NoOfAmpersandInURL` | Número de veces que aparece `&` en la URL. |
| `NoOfOtherSpecialCharsInURL` | Número de otros caracteres especiales. |
| `SpacialCharRatioInURL` | Proporción de caracteres especiales sobre el total. |
| `IsHTTPS` | Si la URL usa HTTPS (1 = sí, 0 = no). |
| `LineOfCode` | Cantidad de líneas en el HTML de la página. |
| `LargestLineLength` | Longitud de la línea más larga en el HTML. |
| `HasTitle` | Si la página tiene una etiqueta `<title>` (1 = sí). |
| `Title` | Texto dentro de la etiqueta `<title>`. |
| `DomainTitleMatchScore` | Puntaje de coincidencia entre el dominio y el título. |
| `URLTitleMatchScore` | Puntaje de coincidencia entre la URL y el título. |
| `HasFavicon` | Si la página tiene ícono (favicon) (1 = sí). |
| `Robots` | Si la página tiene archivo `robots.txt` (1 = sí). |
| `IsResponsive` | Si la página responde correctamente (HTTP 200). |
| `NoOfURLRedirect` | Número de redirecciones desde la URL original. |
| `NoOfSelfRedirect` | Número de redirecciones internas dentro del mismo dominio. |
| `HasDescription` | Si la página tiene etiqueta `<meta description>` (1 = sí). |
| `NoOfPopup` | Número de ventanas emergentes. |
| `NoOfIframe` | Número de etiquetas `<iframe>` encontradas. |
| `HasExternalFormSubmit` | Si los formularios envían datos fuera del dominio. |
| `HasSocialNet` | Si hay botones de redes sociales embebidos. |
| `HasSubmitButton` | Si existe botón para enviar formularios. |
| `HasHiddenFields` | Si el formulario tiene campos ocultos. |
| `HasPasswordField` | Si el formulario contiene campo de contraseña. |
| `Bank` | Si el contenido está relacionado con servicios bancarios. |
| `Pay` | Si el contenido está relacionado con pagos electrónicos. |
| `Crypto` | Si el contenido menciona criptomonedas. |
| `HasCopyrightInfo` | Si contiene información de copyright. |
| `NoOfImage` | Número de imágenes en la página. |
| `NoOfCSS` | Número de hojas de estilo CSS. |
| `NoOfJS` | Número de archivos JavaScript. |
| `NoOfSelfRef` | Número de referencias internas. |
| `NoOfEmptyRef` | Número de referencias vacías (`href="#"`, etc.). |
| `NoOfExternalRef` | Número de enlaces hacia otros dominios. |
| `Label` | Variable objetivo: 1 = phishing, 0 = legítimo. |




### Hagamos un analisis rapido para ver los NAs

```{r}

for (colname in names(data)) {
  temp_df <- data[colname]  # Esto crea un data.frame de una sola columna
  print(vis_miss(temp_df))
}


```

```{r}
skim(data)
```









