---
title: "Limpieza - Dataset de Phishing"
output: html_document
---


Archivo donde se seleccionaron las variables más importantes de nuestros datos. Esto se realizó gracias al archivo `exploracion.Rmd`, en el cual se llevó a cabo un análisis descriptivo y se consideraron variables categóricas, con varianza significativa y sin sesgo, para poder incluirlas en nuestro modelo de aprendizaje automático (ML).


```{r Data}


setwd("C:/Users/ferna/Documents/PhishML/Data/Raw")
data <- read.csv("PhiUSIIL_Phishing_URL_Dataset.csv", header = TRUE, sep = ",")

```


```{r, Filtro }


datalimpia <- data %>%  dplyr::select(-FILENAME, -URL, -Domain,- Title, -NoOfObfuscatedChar, -HasObfuscation, -NoOfAmpersandInURL, -URLLength,   -URLSimilarityIndex, CharContinuationRate,  
                                      -ObfuscationRatio, -NoOfLettersInURL, -NoOfDegitsInURL, -DegitRatioInURL, -NoOfEqualsInURL, -NoOfQMarkInURL, -NoOfAmpersandInURL, -NoOfOtherSpecialCharsInURL, 
                                      -SpacialCharRatioInURL, -LineOfCode, -LargestLineLength, -NoOfPopup, -NoOfiFrame, -NoOfImage, -NoOfCSS, -NoOfJS, -NoOfSelfRef, -NoOfEmptyRef, -NoOfExternalRef ) %>%
                        dplyr::mutate(
                          IsDomainIP = as.factor(IsDomainIP),
                          IsHTTPS = as.factor(IsHTTPS),
                          HasTitle = as.factor(HasTitle),
                          HasFavicon = as.factor(HasFavicon),
                          Robots = as.factor(Robots),
                          IsResponsive = as.factor(IsResponsive),
                          NoOfURLRedirect = as.factor(NoOfURLRedirect),
                          NoOfSelfRedirect = as.factor(NoOfSelfRedirect),
                          HasDescription = as.factor(HasDescription),
                          HasExternalFormSubmit = as.factor(HasExternalFormSubmit),
                          HasSocialNet = as.factor(HasSocialNet),                      # ?
                          HasSubmitButton = as.factor(HasSubmitButton),
                          HasHiddenFields = as.factor(HasHiddenFields),                # ?
                          HasPasswordField = as.factor(HasPasswordField),
                          Bank = as.factor(Bank),
                          Pay = as.factor(Pay),
                          Crypto = as.factor(Crypto),
                          HasCopyrightInfo = as.factor(HasCopyrightInfo),              # ?
                          #Variable a predecir
                          label = as.factor(label), 
                          # Transformado a variables categoricas con limitacion de de categorias
                          TLDLength = case_when(
                                TLDLength == 2 ~ "2",
                                TLDLength == 3 ~ "3",
                                TLDLength > 3  ~ ">3"
                          ), 
                          TLDLength = as.factor(TLDLength),
                          NoOfSubDomain = case_when(
                                NoOfSubDomain == 0 ~ "0",
                                NoOfSubDomain == 1 ~ "1",
                                NoOfSubDomain > 1  ~ ">=2"
                          ), 
                          NoOfSubDomain = as.factor(NoOfSubDomain),
                          #Puedes modficar la seguridad que cumpla la condicion o no 
                          DomainTitleMatchScore = case_when(
                                DomainTitleMatchScore >= 95 ~ "1",
                                DomainTitleMatchScore < 95 ~  "0",
                          ), 
                          DomainTitleMatchScore = as.factor(DomainTitleMatchScore),
                          URLTitleMatchScore = case_when(
                                URLTitleMatchScore >= 95 ~ "1",
                                URLTitleMatchScore < 95 ~  "0",
                          ), 
                          URLTitleMatchScore = as.factor(URLTitleMatchScore)
                        )

```

```{r}
datalimpia
```



```{r, GuardarRds }
saveRDS(datalimpia, file = "C:/Users/ferna/Documents/PhishML/Data/Procesada/datalimpia.rds")
```


```{r, GuardarCsv}
write.csv(datalimpia, "C:/Users/ferna/Documents/PhishML/Data/Procesada/datalimpia.csv", row.names = FALSE)

```


---

## Variables y su proceso de descarte o integración

En esta sección se describe el proceso mediante el cual se evaluaron las variables del conjunto de datos para decidir su descarte o integración al modelo. Se analizaron criterios como la varianza, la presencia de sesgo, la correlación con la variable objetivo y la importancia en el análisis exploratorio previo.




FILENAME                      - Eliminada
URL                           - Eliminada                  
URLLength                     - Eliminada Muy poca varianza 
Domain                        - Eliminada                                      
IsDomainIP                    - Transf F
TLD                           - Sin transformacion 
URLSimilarityIndex            - Eliminada Muy poca varianza       
CharContinuationRate          - Eliminada Muy poca varianza   
TLDLegitimateProb             - Sin transformacion, parece tener una distribucion       **(No se si quitar)**   
URLCharProb                   - Sin transformacion, parece tener una distribucion                          
TLDLength                     - Modificado para tener 3 categorias   
NoOfSubDomain                 - Modificado para tener 3 categorias   
HasObfuscation                - Eliminada Muy poca varianza    
NoOfObfuscatedChar            - Eliminada Muy poca varianza       
ObfuscationRatio              - Eliminada Muy poca varianza       
NoOfLettersInURL              - Eliminada Muy poca varianza            
LetterRatioInURL              - Sin transformacion, parece tener una distribucion       
NoOfDegitsInURL               - Eliminada Muy poca varianza         
DegitRatioInURL               - Eliminada Muy poca varianza        
NoOfEqualsInURL               - Eliminada Muy poca varianza        
NoOfQMarkInURL                - Eliminada Muy poca varianza           
NoOfAmpersandInURL            - Eliminada Muy poca varianza        
NoOfOtherSpecialCharsInURL    - Eliminada Muy poca varianza                   
SpacialCharRatioInURL         - Eliminada Muy poca varianza               
IsHTTPS                       - Transf F           
LineOfCode                    - Eliminada Muy poca varianza           
LargestLineLength             - Eliminada Muy poca varianza               
HasTitle                      - Transf F           
Title                         - Eliminada            
DomainTitleMatchScore         - Modificado a 2 categorias            
URLTitleMatchScore            - Modificado a 3 categorias        
HasFavicon                    - Transf F           
Robots                        - Transf F    
IsResponsive                  - Transf F             
NoOfURLRedirect               - Transf F            
NoOfSelfRedirect              - Transf F       
HasDescription                - Transf F            
NoOfPopup                     - Eliminada Muy poca varianza
NoOfiFrame                    - Eliminada Muy poca varianza    
HasExternalFormSubmit         - Transf F            
HasSocialNet                  - Transf F    
HasSubmitButton               - Transf F        
HasHiddenFields               - Transf F    
HasPasswordField              - Transf F        
Bank                          - Transf F
Pay                           - Transf F
Crypto                        - Transf F    
HasCopyrightInfo              - Transf F        
NoOfImage                     - Eliminada Muy poca varianza
NoOfCSS                       - Eliminada Muy poca varianza   
NoOfJS                        - Eliminada Muy poca varianza   
NoOfSelfRef                   - Eliminada Muy poca varianza   
NoOfEmptyRef                  - Eliminada Muy poca varianza   
NoOfExternalRef               - Eliminada Muy poca varianza   
label                         - Transf F
